【裁判字號】    89,交上易,246
【裁判日期】    891106
【裁判案由】    業務過失傷害
【裁判全文】
臺灣高等法院高雄分院刑事判決          八十九年度交上易字第二四六號
    上  訴  人
    即  被  告  甲○○
右上訴人因業務過失傷害案件，不服臺灣高雄地方法院八十九年度交易字第二九四號
中華民國八十九年十一月六日第一審判決（起訴案號：臺灣高雄地方法院檢察署八十
八年度偵字第一八五四四號），提起上訴，本院判決如左：
      主      文
上訴駁回。
      事實及理由
一、本案經本院審理結果，認原審判決之認事用法及量刑，均無不當，應予維持，並
    引用原審判決書所記載之事實、證據及理由。
二、上訴人即被告甲○○上訴意旨雖又辯稱：當時我是開右線，到青年路口準備停車
    時，看到前面已經變綠燈，又繼續行駛，速度不快，我係依照號誌行駛，是告訴
    人乙○○○騎機車來撞我的車左後車門處，我並無過失，且原判決量刑過重等情
    。
三、惟查，被告駕駛營業小客車，於起步前應注意前後左右有無障或車輛行人，並
    應讓行進中之車輛行人優先通行，且應注意車前狀況，隨時採取必要之安全措施
    ，乃能注意而疏未注意，致與橫越中山路由告訴人乙○○○之機車相撞，使告訴
    人受傷等事證，原判決已述理由綦詳。果如被告所辯，其小客車之行向，已轉
    換綠燈，而繼續行駛等情為真實，惟告訴人橫越之中山路，為雙向四線快車道，
    二線慢車道約有三十公尺之寬，有道路交通事故調查報告表之現場圖附卷可稽，
    被告於綠燈向前行駛時，仍應注意左右橫越中山路之人車，已否全部通過，乃未
    注意告訴人尚未通過中山路時，向前行駛，以致肇事傷人，自難解免其過失傷害
    人之刑責。又被告所犯刑法第二百八十四條第二項之業務過失傷害罪，其最高法
    定刑為一年以下有期徒刑，原判決量處有期徒刑月，係屬低度之刑，尚無過重
    之嫌。被告上訴意旨執前詞指摘原判決不當，為無理由，應予駁回。
四、又告訴人具狀指稱：案發後係路人盧宏泰報警，非因被告之自首，且被告否認犯
    行，未接受裁判，與自首要件不合，又告訴人經治療後，雖無立即生命危險，然
    腦部之疾，一直無法治癒，被告所犯應係過失重傷害罪等情。惟查警方至現場處
    理時，尚不知何人肇事，被告自行向警員陳明係駕車肇事之人等情，已據證人即
    警員李家助於原審具結證實，是被告於警方不知何人犯罪時，自承肇事者，與對
    於未發覺之罪自首接受裁判之自首要件相符。至被告於偵審中否認其有過失，乃
    係其防禦權之行使，不能以之否定其先前之自首行為。又被害人乙○○○雖受有
    頭部挫傷、顱內出血之傷害，但尚無確切證據可認定係重大不治或難治之傷害，
    與重傷害之要件不合。因案經駁回上訴，併予明。
據上論斷，應依刑事訴訟法第三百六十八條、第三百七十三條，判決如主文。
本案經檢察官張其主到庭執行職務。
中    華    民    國      九十      年       一       月      三十一    日
                              臺灣高等法院高雄分院刑事第五庭
                                  審判長法官  吳水木
                                        法官  趙文淵
                                        法官  洪慶鐘
右正本證明與原本無異。
不得上訴。
                                      書記官  陳金卿
中    華    民    國      九十      年       二       月         二     日
                                                                     Ａ
臺灣高雄地方法院刑事判決                        八十九年度交易字第二九四號
    公  訴  人  臺灣高雄地方法院檢察署檢察官
    被      告  甲○○  男  三十七歲（民國○○○年○月○○日生）
                        住高雄縣林園鄉○○村○○路二一一巷廿五號
                        身分證統一編號：Ｎ一二八四六八八號
右列被告因過失傷害案件，經檢察官提起公訴（八十八年度偵字第一八五四四號），
本院判決如左：
    主  文
甲○○從事業務之人，因業務上之過失傷害人，處有期徒刑參月，如易科罰金以參佰
元折算壹日。
    事  實
一、甲○○考領有職業小型車駕駛執照，以駕駛計程車為業，係以駕駛為業之人；於
    民國八十八年一月二十三日十八時三十分許，駕駛車號ＹＲ－二二三號營業用小
    客車，沿高雄市○○路由北往南方向行駛，於行經中山路與青年路路口時，本應
    注意汽車駕駛人起步前，須注意前後左右有無障礙物或車輛行人，並應讓行進之
    中之車輛與行人優先通行，復依當時之天候晴朗、雖為夜間但有照明、路面乾燥
    、無缺陷，亦無障礙物、且視距良好等情，並無不能注意之情事，適有乙○○○
    騎乘車號ΖＦＡ－二三三號輕型機車，正從青年路由東往西方向騎乘，於橫越中
    山路口時，亦疏未注意車前狀況，即以前車輪處與甲○○所駕駛車輛之左後車門
    處發生撞擊，乙○○○人車倒地後，並因之受有頭部外傷合併腦挫傷、蜘蛛網膜
    下腔出血、左額葉顱內出血、左下肢擦傷等傷害。嗣經路人報警處理，甲○○於
    高雄市政府警察局交通大隊第四分隊員警至現場處理時，即自承為肇事者，並接
    受調查與裁判。
二、案經乙○○○訴請臺灣高雄地方法院檢察署檢察官偵查起訴。
     理  由
一、訊據被告甲○○固供承於右揭時、地駕駛計程車與告訴人乙○○○所騎乘之機車
    發生撞及之交通事故，並致告訴人受有上揭傷害之事實，惟矢口否認有何過失行
    為，辯稱︰伊係依照綠燈號誌前進，是告訴人騎車來撞伊車左後車門處，且告訴
    人雖戴有安全帽，然並未扣緊，因摔倒脫落後而傷至頭部云云。
二、經查︰
  （一）依事故發生後，高雄市政府警察局交通大隊第四分隊員警至現場處理所測繪
        之道路交通事故調查報告表及所拍攝之事故與車損相片八幀所呈：告訴人之
        機車停在青年一路與中山路口上，其已逾中山路口三分之一處，車頭朝東北
        、車尾朝西南，被告所駕駛之營業小客車，則停於中山路與青年路口，即青
        年一路由西往東之方向上，僅約一車道寬之距離，右前車輪並留有二公尺之
        煞車痕；車損處，則分別為：告訴人係車頭所附掛之置物籃扭曲、被告之車
        則為左後車門處凹陷。依此可認撞擊地點係在中山二路由北往南方向之快車
        道上與青年一路由東往西方向之慢車道處，且被告之車距離被害人駛出之青
        年一路出口處約有三個車道寬之距離，顯見係告訴人騎乘機車係先駛入交岔
        路口，而被告始駕車欲沿中山路由北往南方向橫越。
  （二）復據事故發生後，處理員警至現場調查時，被告稱：「（問：肇事當時行車
        速率多少？）當時本人由北向南，待紅燈轉換綠燈後起步，約二十公里」，
        於本院調查時亦稱：事故發生當日伊係在中山路與青年路口等紅燈，且為中
        山路上第一台車，待綠燈後，見左邊車輛通行後，伊才往前駕駛（分別見高
        雄市政府警察局交通警察大隊交通事故現場談話記錄表一紙，及本院八十九
        年五月二十三日訊問筆錄）；又證人即事故發生當時停在青年一路現場之盧
        宏泰並到庭陳稱：「（問：與告訴人何關係？）是鄰居」、「（問：目睹案
        發過程？）．．．那天我自青年一路要去送貨，我車停在青年路與中山路口
        ，因剛變紅燈，我停車即聽見“碰”一聲，因我不喜見車禍，才未注意看，
        車子開過去時，隱約見受害人好像是我隔壁鄰居的媽媽，才打一一九報警，
        並通知她（指告訴人）家人，我未看見案發過程」、「我車子是停在青年一
        路由東向西方向，我機車是第一台車，那時青年一路是紅燈，我停車後，聽
        到“碰”一聲．．．」（分別見八十九年五月二十三日本院訊問筆錄，及同
        年十月二十四日審判筆錄）。可認告訴人騎乘機車隨前方車輛於綠燈欲轉黃
        燈時即前進欲橫過中山二路路口，待燈號變換為紅燈時，已快通過該路口時
        ，此時，被告即駕車前行欲通過該路口時，而發生撞擊之交通事故。綜前相
        關跡證，顯見告訴人騎乘機車於過中山二路時，尚為綠燈號誌，惟於行進中
        遇燈號變換，被告隨即前進，是告訴人及被告均分別陳稱於綠燈時起步，均
        堪可採；惟被告係剛起步之車輛，故其於起步前應注意其前後左右有無障礙
        ，或車輛行人等，並應讓行進中之車輛、行人優先通行後，始得前行。
  （三）按汽車駕駛人起步前應注意前後左右有無障礙或車輛行人，並應讓行進中之
        車輛行人優先通行；又汽車行駛時，駕駛人應注意車前狀況並隨時採取必要
        之安全措施，道路通安全規則第八十九條第六款及第九十四條第三項分別定
        有明文。被告為職業駕駛人當知之甚明，並依當時天候晴朗、雖為夜間但有
        照明、路面乾燥、無缺陷，亦無障礙物、且視距良好等情，並無不能注意之
        情事，有前開道路交通事故調查報告表一份載述明確，即並無不能注意之情
        事，被告竟疏未注意於起步時注意到前、後、左、右之人車動態，復未讓行
        進中之告訴人優先通過，即欲搶先行進，致左後車門處與告訴人之機車車頭
        處發生撞擊之事故，是其顯有過失。告訴人因本件車禍事故受有頭部外傷合
        併腦挫傷、蜘蛛網膜下腔出血、左額葉顱內出血、左下肢擦傷等傷害，則有
        邱綜合醫院診斷證明書一紙附卷可稽，即告訴人之傷害與被告之過失行為間
        有相當因果關係。雖告訴人騎乘機車，在通過上開交岔路口時，亦有疏未注
        意車前狀況，而未採取必要及適當之安全措施，就本件車禍事故之發生亦有
        過失，惟並不因之解免被告所應負擔之過失責任。從而，本件事證明確，被
        告過失犯行洵堪認定。至於告訴代理人陳益山請求至現場勘驗，然本件事故
        肇事責任已明，因認無此必要，附此說明。
三、查被告甲○○係以駕駛計程車載客為業之人，業據被告供承在卷，為從事駕駛業
    務之人，於執行業務中肇事致人受傷，核其所為，係犯刑法第二百八十四條第二
    項前段之業務過失傷害罪。又被告於肇事後，經路人報警，並叫救護車後，即停
    留現場主動向前來處理之警方坦承為肇事者，並願接受裁判，有證人即當日到現
    場處理之高雄市政府警察局交通大隊第四分隊員警李家助在庭證述明確，係為對
    於未發覺之罪自首而受裁判，應依刑法第六十二條前段之規定減輕其刑。爰審酌
    被告起步時未注意前後左右有無障礙物或車輛行人，復未讓行進中之車輛行人優
    先通行，率爾前行之之過失程度、告訴人亦有疏未注意車前狀況之過失，對於告
    訴人所造成之傷害，及事後尚未與告訴人達成民事上和解等一切情狀，量處如主
    文所示之刑，並諭知易科罰金折算之標準，以示懲儆。
據上論斷，應依刑事訴訟法第二百九十九條第一項前段，刑法第二百八十四條第二項
前段、第六十二條前段、第四十一條，罰金罰鍰提高標準條例第一條前段、第二條，
判決如主文。
中      華      民      國    八十九    年    十一    月        六      日
     臺灣高雄地方法院交通法庭
                                  法    官    程克琳
右正本證明與原本無異。
如不服本判決，應於判決送達後十日內，向本院提出上訴狀。
                                  書 記 官    王麒雄
中    華    民    國      八十九      年      十一      月      七      日
【附錄本案論罪科刑法條全文】
刑法第二百八十四條第二項：
從事業務之人，因業務上之過失傷害人者，處一年以下有期徒刑、拘役或一千元以下
罰金，致重傷者，處三年以下有期徒刑、拘役或二千元以下罰金。


司法院資訊處製作；財團法人民間司法改革基金會備份。
